【裁判字號】    99,台上,287
【裁判日期】    990210
【裁判案由】    遷讓房屋（拆屋還地）等
【裁判全文】
最高法院民事裁定              九十九年度台上字第二八七號
上  訴  人  甲○○
訴訟代理人  陳文彬律師
被 上訴 人  行政院農業委員會林務局嘉義林區管理處
法定代理人  乙○○
訴訟代理人  黃厚誠律師
上列當事人間請求遷讓房屋（拆屋還地）等事件，上訴人對於中
華民國九十八年十一月十日台灣高等法院台南分院第二審更審判
決（九十八年度上更(一)字第二○號），提起上訴，本院裁定如下
：
    主  文
上訴駁回。
第三審訴訟費用由上訴人負擔。
    理  由
按上訴第三審法院，非以原判決違背法令為理由，不得為之。又
提起上訴，上訴狀內應記載上訴理由，其以民事訴訟法第四百六
十九條所定事由提起第三審上訴者，應於上訴狀內表明：原判決
所違背之法令及其具體內容、暨依訴訟資料合於該違背法令之具
體事實。其依同法第四百六十九條之一規定提起上訴者，並應具
體敘述為從事法之續造、確保裁判之一致性或其他所涉及之法律
見解具有原則上重要性之理由。同法第四百六十七條、第四百七
十條第二項分別定有明文。而依同法第四百六十八條規定，判決
不適用法規或適用不當者，為違背法令；依同法第四百六十九條
規定，判決有該條所列各款情形之一者，為當然違背法令。是當
事人提起第三審上訴，如合併以同法第四百六十九條及第四百六
十九條之一之事由為上訴理由時，其上訴狀或理由書應表明該判
決所違背之法令條項，或有關判例、解釋字號，或成文法以外之
習慣或法理等及其具體內容，暨係依何訴訟資料合於該違背法令
之具體事實，並具體敘述為從事法之續造、確保裁判之一致性或
其他所涉及之法律見解具有原則上重要性之理由。如未依上述方
法表明，或其所表明者與上開法條規定不合時，即難認為已合法
表明上訴理由，其上訴自非合法。本件上訴人對於原判決提起第
三審上訴，雖以該判決違背法令為由，惟核其上訴理由狀所載內
容，就原審取捨證據、認定事實之職權行使所論斷：坐落嘉義市
○段○○段一之二二號土地（下稱系爭土地）係中華民國所有、
撥由被上訴人管理之土地。詎被上訴人之退休員工劉昌雲未經被
上訴人之同意，擅自於系爭土地上搭建如第一審判決附圖(二)所示
Ｂ部分未辦保存登記之建物（下稱系爭建物），無權占有該部分
土地。劉昌雲已於民國七十七年間死亡，上訴人及原審共同訴訟
人劉美玉、劉美月、劉醇海、劉醇琳（下稱上訴人等五人）暨楊
分賢、劉正勇、劉正斌（下稱楊分賢等三人）之被繼承人劉醇源
均為其繼承人。其中劉醇源繼於九十七年四月十一日死亡，楊分
賢等三人即與上訴人等五人共同繼承系爭建物而無權占有該部分
土地。被上訴人依民法第七百六十七條之物上請求權規定，請求
上訴人與其餘共同訴訟人拆除系爭建物返還土地，並酌定三個月
之履行期間，自屬有理等情，僅泛言指摘為不當，既無表明該判
決所違背之法令及其具體內容，暨依訴訟資料合於該違背法令之
具體事實，更未具體敘述為從事法之續造、確保裁判之一致性或
其他所涉及之法律見解具有原則上重要性之理由，即難認其已合
法表明上訴理由。依首揭說明，其上訴為不合法。至上訴人於上
訴本院後，始辯稱：劉醇源於訴訟程序進行中死亡，楊分賢等三
人均已拋棄繼承，應由次順位之繼承人承受訴訟，方為適法。原
法院未查明前，逕行裁定命其三人承受訴訟而遽為判決，顯有違
法云云，並提出存證信函為證。核屬新攻擊防禦方法，本院依法
本無從予以審酌。況楊分賢等三人前經原法院以九十七年度上字
第三九號裁定命其等承受訴訟迄原審言詞辯論終結後判決為止，
已合法收受該裁定及開庭之通知，均未為抗告或異議（原法院上
更(一)字卷八三至八五頁、一二三至一二五頁、一三九至一四一頁
，本院九十八年度台上字第五○七號卷一九頁、七○至七二頁、
七六至七八頁），上訴人指稱其等業經拋棄繼承，應由次順位之
繼承人承受訴訟，亦屬誤會。又上訴人提起之第三審上訴為不合
法，並無民事訴訟法第五十六條第一款規定之適用，其上訴效力
尚不及於未上訴之同造共同訴訟人劉美玉等七人，無庸將之併列
為上訴人，附此指明。
據上論結，本件上訴為不合法。依民事訴訟法第四百八十一條、
第四百四十四條第一項、第九十五條、第七十八條，裁定如主文
。
中    華    民    國  九十九  年    二    月    十    日
                      最高法院民事第三庭
                          審判長法官  蘇  茂  秋
                                法官  陳  碧  玉
                                法官  王  仁  貴
                                法官  張  宗  權
                                法官  葉  勝  利
本件正本證明與原本無異
                                      書  記  官
中    華    民    國  九十九  年    三    月    二    日
                                                      Ｍ

司法院資訊處製作；財團法人民間司法改革基金會備份。
